臺灣高雄地方法院民事裁定
111年度聲字第143號
聲  請  人  王聖鋐  


相  對  人  呂王慎  
上列當事人間聲請停止強制執行事件，本院裁定如下：
    主  文
聲請人供擔保新臺幣陸拾捌萬元後，本院一０五年度司執字第一
四九六一０號強制執行事件，於本院一一一年度審訴字第九一一
號債務人異議之訴事件（含其後改分之訴訟案件）判決確定或因
和解、撤回而終結前，應暫予停止。
    理  由
一、聲請意旨略以：
　㈠相對人以本院105年度司拍字第385號裁定為執行名義（下稱
    系爭執行名義）聲請就高雄市○鎮區○○段○○段○000 ○0 地號
    土地及其上同區段1025號建物（權利範圍均為全部，下稱系
    爭不動產）為強制執行，經本院以105年度司執字第149610
    號強制執行事件受理（下稱系爭執行事件）。
　㈡系爭不動產原為其母即王秀絃所有，王秀絃於民國85年11月5
    日為擔保其向相對人及第三人陳王勉新臺幣（下同）各300
    萬元之借款，故將系爭不動產設定擔保債權額600萬元、債
    權額比例各2分之1之普通抵押權予相對人（下稱第1抵押權
    ）及陳王勉（下稱第2抵押權）。嗣陳王勉於100年12月5日
    死亡，其夫即第三人陳武雄繼承第2抵押權後，於104年12月
    3日將第2抵押權讓與相對人，於104年12月3日系爭不動產已
    登記擔保相對人之債權額為600萬元（下稱系爭抵押權）。
    另王秀絃於102 年7 月12日死亡，由聲請人繼承取得系爭不
    動產之所有權。
　㈢考量臺灣高等法院高雄分院110年度重上更一字第9號判決（
    下稱前案判決）已認定：第2抵押權因陳王勉未交付任何借
    款予王秀絃，故因欠缺擔保債權而不存在，並認定相對人於
    85年間僅交付王秀絃250萬元借款，王秀絃及其繼承人已清
    償相對人80萬8,333元，另聲請人之父王保重復以替相對人
    代償貸款方式清償96萬4,236元，聲請人再於111年8月17日
    將未償尾款72萬7,431元，全數以郵政匯票給付相對人，可
    認第1抵押權之擔保債權，亦因清償完畢，生有消滅或妨礙
    債權人請求之事由，就此聲請人已提起債務人異議之訴，經
    本院以111年度審訴字第911號訴訟事件受理（下稱系爭訴訟
    ），聲請人依強制執行法第18條，願供擔保，聲請於系爭訴
    訟判決確定或因和解、撤回而終結前停止系爭執行事件。
二、按強制執行程序開始後，除法律另有規定外，固不停止執行
    ，惟於提起異議之訴時，法院因必要情形或依聲請定相當並
    確實之擔保，得為停止執行之裁定，此觀強制執行法第18條
    第1項、第2項之規定自明。又法院依強制執行法第18條第2
    項定擔保金額而准許停止強制執行之裁定者，該項擔保係備
    供債權人因停止執行所受損害之賠償，其數額應依標的物停
    止執行後，債權人未能即時受償或利用該標的物所受之損害
    額，或其因另供擔保強制執行所受之損害額定之，非以標的
    物之價值或其債權額為依據（最高法院91年度台抗字第429
    號裁定意旨參照）。
三、本院之判斷：
　㈠聲請人以其已向本院提起系爭訴訟為由聲請停止執行，業經
    本院調取系爭執行事件、系爭訴訟等卷宗核閱屬實，量及聲
    請人所提訴訟於法律上並非顯無理由，兼衡本件如不停止執
    行，將來尚難回復執行前之狀態，況相對人無法即時實現權
    利之損害，亦有聲請人所供擔保可為填補，堪認聲請人之聲
    請合於前述規定，應予准許。
　㈡揆諸前開判決要旨，本件相對人因停止執行可能遭受之損害
    ，原應為相對人聲請執行之本金債權額於停止期間，未能及
    時受償之利息損失。然前案判決既已判決相對人應塗銷第2
    抵押權確定，有前案判決及最高法院111年度台上字第317號
    上訴駁回裁定在卷可參（見本院卷第19頁至第29頁、第53頁
    至第55頁），則相對人於系爭執行事件，至多僅能就系爭抵
    押權中之第1抵押權擔保之300萬元取償，而系爭訴訟依法當
    適用通常訴訟程序，且可上訴第三審，再依各級法院辦案期
    限要點規定，通常訴訟第一、二、三審辦案期限分別為1年4
    月、2年、1年，推估本件停止期間即為法院審理期間共計4
    年4月，經計算結果相對人於該段期間可能遭受之損害金額
    約為65萬元【計算式：300萬元（第1抵押權擔保債權之數額
    ）×5％（系爭執行名義之遲延利息計算利率）×52/12（系爭
    訴訟辦案期限，以月計）＝65萬元】，另考量如有其他遲滯
    因素，相對人之實際受償日猶有延宕可能等情，酌定本件擔
    保金額為68萬元。
四、依強制執行法第18條第2項，裁定如主文。
中　　華　　民　　國　　111 　年　　8 　　月　　24　　日
                民事第一庭法　官　葉晨暘
以上正本係照原本作成。　　　　　　　　
如對本裁定抗告須於裁定送達後10日內向本院提出抗告狀，並繳
納裁判費新臺幣1,000元。
中　　華　　民　　國　　111 　年　　8 　　月　　24　　日
                          書記官  吳良美